【裁判字號】    99,聲再,79
【裁判日期】    990830
【裁判案由】    違反貪污治罪條例
【裁判全文】
臺灣高等法院臺南分院刑事裁定          99年度聲再字第79號
聲  請  人  甲○○
上列再審聲請人因違反貪污治罪條例等案件，對於本院98年度重
上更(三)字第144號中華民國98年12月17日確定判決（臺灣雲林地
方法院89年度訴字第451號，起訴案號：臺灣雲林地方法院檢察
署89年度偵字第338、1445號)，聲請再審，本院裁定如下：
    主  文
再審之聲請駁回。
    理  由
一、聲請再審意旨以：
  (一)聲請人即被告（下稱聲請人）並未具公務人員之資格，不應
    受貪污治罪條例之約束及規範。且該條例第6條第1項第4款
    之圖利罪，係關於公務員職務上圖利之概括規定，必其圖利
    行為不合於其他條文特別規定者，始有該條款適用。若其圖
    利行為，合於其他特別規定，即應依該特定條文論擬，而不
    得適用該條例。是檢察官起訴要旨既認聲請人係洩漏領取標
    單之人，至多違犯洩漏國防以外之機密罪，而不能以貪污治
    罪條例相繩，故原審科刑法條嚴重錯誤，應屬背法判決。
  (二)原判決既認定王境棋交付蘇豐藤新台幣（下同）30萬元，係
    預備作為勸退投標廠商收購標單之費用，足認該30萬元並非
    所謂工程回扣，而係為求順利得標之廠商工程宣傳活動工作
    基金，並無強制性，也未達貪污程度，充其量僅屬為達順利
    投標之「趕進度」費用，絕未達以貪污治罪條例論罪程度。
  (三)聲請人並未依法宣誓為公務人員，亦未依公務人員任用法領
    有「國民旅遊卡」，更未以職權命他人「作為」」或「不作
    為（況聲請人並無職權），即不得片面認定聲請人為公務人
    員。然檢察官以聲請人為公務人員起訴本案，起訴法條亦有
    偏差。
  (四)原判決依貪污治罪條例第4條第1項第3款及政府採購法第87
    絛第5項所為判斷，亦有違誤如下：本案係發生於民國（下
    同）88年10月月14日至同年月28日間，而聲請人並非公務人
    員乙節，已如前述，且客觀上虎尾鎮長周榮源因發現系爭工
    程投標過程有法定瑕疵，而命令停止招標，故並不該當貪污
    治罪條例第4條第1項第3款之成立要件，亦未達政府採購法
    所定之犯罪認定標準。又主觀上，因法無明文規定，亦屬不
    罰。況政府採購法第87絛第5項係於本案發生後之91年5月5
    日修正公布，亦不得援為裁判依據。
  (五)況聲請人若收受民間承包廠商私經濟之請託協助公開招標委
    任，於法非屬公權力行使，而僅係民事關係之私經濟行為。
    又虎尾鎮公所或鎮長亦未以書面或命令要求聲請人從事「一
    定任務」，故聲請人並非從事與委託機關權限有關公共事務
    之人，而不具公務上之職權及權利主體身分，核與修正前貪
    污治罪條例第2條後段所指「受公務機關委託承辦公務之人
    」或修正後刑法第10絛第2項第2款所定之「受國家、地方自
    治團體所屬機關依法委託，從事與委託機關權限有關之公共
    事務者」有別，應無原審援引法規之適用。
  (六)再者，原審僅依「尚未正式簽訂契約（即西安里水溝變美溝
    工程）之未完成合法公文書」遽為聲請人有罪判決，並未審
    酌該契約之性質、目的，即屬證據漏未闡明之情形，亦有查
    證未盡及理由欠備之違法。
  (七)綜上所述，原審適用法則皆屬可議，況有罪判決之事實認定
    與理由說明必須一致，方為合法。倘若理由之說明並非一致
    ，依刑事帶坼訟法第379絛第14款後段之規定，自屬判決理
    由矛盾之當然違背法令，均足以構成撤銷原判決之再審事由
    。為此，聲請人請求鈞院准予再審云云。
二、按刑事訴訟法第420條第1項第6款所稱「確實之新證據」，
    係指事實審法院為判決之前，該項證據已經存在，卻未被發
    現，以致無從斟酌之「嶄新性」，且該證據從形式上觀察，
    足以動搖原確定判決之結果者而言之「確實性」特性，始足
    當之。倘該證據早已存在卷內，並經法院斟酌不予採用，即
    無「嶄新性」可言，若該證據從形式上予以客觀觀察，根本
    不足以動搖原判決確認之事實，則不符「確實性」之要件。
    又同法第421條固定有重要證據漏未審酌者，亦得為受判決
    人之利益聲請再審，然此限於不得上訴於第三審之案件，方
    有其適用。足見此所稱之「重要證據」，與上揭所定之「新
    證據」，並不相同，不容混淆（最高法院96年度臺抗字第22
    號刑事裁定意旨參照）。且審判時未經「注意」之證據，與
    審判時未經「審酌」之證據有別，按「注意」係留心之意，
    是未經「注意」之證據，應係指審判時沒有留心而未看到之
    證據；而「審酌」乃審度事理以考量其可否取捨之意，是未
    經「審酌」之證據，自係指審判時雖有看到，但未予審度事
    理以考量其可否取捨之證據，兩者差異極大（最高法院91年
    度臺非字第97號刑事判決意旨參照）。
三、其次，就足生影響於判決之重要證據漏未審酌者，依刑事訴
    訟法第421條規定，固得為受判決人之利益聲請再審，但以
    不得上訴於第三審法院之案件為限。如為得上訴於第三審法
    院之案件，即不得以此理由聲請再審，否則，其聲請應屬不
    合法（最高法院74年度臺抗字第521號裁定意旨參照）。本
    案聲請人指稱原確定判決，因「重要證據漏未審酌」、「有
    重要應依法調查之證據，未由原審依法審究及合法調查」（
    再審聲請狀第2頁第2、10-11行），致有違誤，依法提請再
    審云云。然本案原確定判決，係以聲請人犯貪污治罪條例第
    4條第1項第3款之罪處斷（有卷附本院98年度重上更(三)字第
    144號刑事判決可參）。聲請人上開所犯之罪，屬得提起第
    三審上訴之案件，揆諸前揭說明，自不得援引刑事訴訟法第
    421條所定之重要證據漏未審酌再審事由至明。惟聲請人於
    再審聲請狀（再審聲請狀第2頁第5-8行），另主張係依刑事
    訴訟法第420條第1項第6款之規定聲請再審，故本院即應就
    聲請人所提之證據是否具有前述「嶄新性」，及「確實性」
    加以審查。
四、經查：聲請人甲○○雖提起本件再審之聲請，惟細究其聲請
    內容，或係對原確定判決再度提出辯解，或係就原確定判決
    適用法律予以指摘，並未具體指出有何「新證據」，係事實
    審法院於判決前已存在，因未經發現，不及調查斟酌，或審
    判時未經注意，至其後始行發現之「嶄新性」特質，自與刑
    事訴訟法第420條第1項第6款規定再審之要件不符。另聲請
    人稱原判決有刑事訴訟法第379條第14款所定「判決不載理
    由或所載理由矛盾」之當然違背法令情形，然此係屬有無非
    常上訴之原因，自非再審程序所得審究，亦附敘明。
五、綜上所述，聲請人除誤載刑事訴訟法第421條所定之重要證
    據漏未審酌之文意外，其所提出之證據亦不符合刑事訴訟法
    第420條第1項第6款之「確實之新證據」所應具備之「嶄新
    性」及「確實性」要求，無從使聲請人受無罪、免訴、免刑
    或輕於原判決所認罪名之判決。本件再審之聲請無理由，應
    予駁回。
六、據上論斷，應依刑事訴訟法第434條第1項，裁定如主文。
中    華    民    國    99    年    8     月    30    日
                  刑事第二庭    審判長法  官  葉居正
                                      法  官  陳欽賢
                                      法  官  洪碧雀
以上正本證明與原本無異。
如不服本裁定，應於收受本裁定後五日內向本院提出抗告狀。
                                      書記官  魏芝雯
中    華    民    國    99    年    8     月    31    日

司法院資訊處製作；財團法人民間司法改革基金會備份。
